臺灣高等法院臺中分院民事判決　　　　　 99年度上字第381號
上　訴　人　陳慶文
訴訟代理人　王素玲律師
複　代理人　許瓊方
　　　　　　趙秀華
被　上訴人　林鍵谷
訴訟代理人　林輝明律師
　　　　　　陳振吉律師
上列當事人間請求損害賠償事件，上訴人對於中華民國99年8月2
6日臺灣彰化地方法院第一審判決（99年度訴字第268號），提起
上訴，本院於100年3月8日言詞辯論終結，判決如下：
    主  文
原判決關於命上訴人給付被上訴人之金額超過新台幣壹佰貳拾貳
萬肆仟佰肆拾玖元本息部分，及該部分假執行之宣告，暨命上
訴人負擔訴訟費用之裁判均廢棄。
上開廢棄部分，被上訴人在第一審之訴及假執行之聲請均駁回。
其餘上訴駁回。
第一、二審訴訟費用（除已確定部分除外）由上訴人負擔十分之
八，餘由被上訴人負擔。
    事實及理由
一、被上訴人主張：(一)伊於98年5月9日16時30分許，駕駛車牌
    5370-LG號自小客車，以時速約40公里之速度沿彰化縣芳苑
    鄉○○村○○路由西向東行駛，經南北向其支線（亦名為海
    埔路）交叉路口時，適上訴人駕駛車牌BI-2678號自小客車
    以時速100公里以上之違規高速由北往南、未靠右側而違規
    於道路中心偏左側行駛，致撞及伊車左側，又因車速過快無
    法煞停致第二次撞擊伊車，致伊車撞向電線桿，伊因此受有
    頭部外傷併左臉鈍挫傷及左眼皮擦傷、左胸鈍挫傷，疑左側
    少量血胸、左腿及左肩鈍挫傷、左側面神經損傷、左眼球挫
    傷及左眼視網膜水腫、左眼視神經病變等傷害。且伊左眼挫
    傷併視神經萎縮，視力逐漸喪失，目前左眼裸視視力眼前指
    數15公分，矯正後視力為0.02，已近失明，無法治療，亦無
    自行恢復之望。伊因被上訴人上開侵權行為受有：1.醫療費
    用新台幣（下同）140,807元，其中自費支出者為11,581元
    ；2.就醫交通費29,000元；3.未及於車禍當天放養蝦苗，致
    蝦苗缺氧死亡，而重新以65,000元購買蝦苗之營業損失；4.
    因左眼已近失明，嚴重減損勞動力，以養殖業夜間工資每月
    3萬元計算，伊現年45歲，至65歲退休，將損失720萬元夜間
    工作能力，而伊僅請求150萬元。5.正值壯年，即左眼幾近
    失明，且因日後僅能靠右眼，加重右眼壓力，勢必影響右眼
    功能，身心痛苦，需以50萬元為慰撫，合計2,234,807元之
    損害，自得請求上訴人賠償。(二)又伊係行駛於幹道之右方
    車，上訴人則係行駛於支線之左方車，且伊當時已過路口中
    心，是上訴人未禮讓伊車，猶違規超速、偏左行駛，致撞擊
    伊車，至少應負70%之責任。再伊原從事白蝦養殖業，因白
    蝦為夜行性動物，養殖特別著重夜間作業，且因養殖業者需
    觀察水色、蝦苗成長、使用儀器分析等，故亟需仰賴眼力，
    若幾近失明，根本不能勝任此工作。另伊之傷勢，依勞工保
    險條例第53條之附表，已成第八成殘廢，喪失勞動能力65.5
    2%，伊依此請求減少勞動能力之損失，依法有據，惟，伊同
    意退讓，僅以減少勞動力50%為請求等情，爰依侵權行為之
    法律關係提起本件訴訟，聲明求為命上訴人應給付伊2,234,
    807元，及自起訴狀繕本送達翌日起至清償日止，按年息5%
    加計遲延利息之判決（原審判決命上訴人給付被上訴人1,51
    4,179元及自99年3月16日起之遲延利息，駁回被上訴人其餘
    之訴，未據聲明不服，已告確定）。
二、上訴人則以：(一)依鑑定報告，系爭車禍之發生，伊雖係疏
    未注意車前狀況、以車速50至60公里通過路口、未暫停讓右
    方車先行，惟，當時伊係行駛於幹道、被上訴人係行駛於支
    線，此有檢方聲請簡易判決處刑書可稽，而被上訴人亦疏於
    車前狀況，超速以車速約50公里通過路口，是兩造同為系爭
    車禍發生之原因，過失比例應各為50%，原審認定伊應負60%
    責任，對伊顯然過苛。又被上訴人辯稱伊車當時車速為100
    公里以上，並非事實，被上訴人之車第二次撞擊伊車係因其
    車於第一次撞擊後、偏駛撞擊電線桿而反彈回撞之故，非如
    其所稱係因伊車車速過快；且伊車本係行駛於道路偏右側，
    至路口發現被上訴人之車後為閃避始偏往左側，而非如被上
    訴人所稱係靠左行駛。(二)伊就被上訴人主張之醫療費中自
    費支出之11,581元部分沒有意見，惟，其餘醫療費係由健保
    負擔，被上訴人不得請求，且：1.伊否認被上訴人左眼眼力
    受損係本件車禍所造成。依偵查卷第18頁所附、被上訴人所
    提98年7月6日診斷證明書所載，其左眼於車禍發生時、甚隔
    2個月後，仍僅係眼皮擦傷，並無眼球挫傷、視網膜水腫、
    視神經病變等傷害，且被上訴人於車禍受傷初期，亦未向伊
    表示其眼力受損，被上訴人復未舉證證明其原先視力為何，
    是難以卷附其餘診斷證明書即認被上訴人之眼睛病變、眼力
    受損，與本件車禍相關。刑事判決（原審法院99年度交簡字
    第44號）認被上訴人車禍導致眼睛受傷，應有錯誤。2.被上
    訴人主張之就醫交通費，並非必要，蓋被上訴人係主張以計
    程車往返財團法人彰濱秀傳紀念醫院就醫，惟，離被上訴人
    住處較近之彰化市即有秀傳紀念醫院本院，無需捨近求遠，
    且被上訴人未證明其無法開車致需搭計程車就醫。退一步言
    ，即便認被上訴人交通費之支出為必要，然，被上訴人各次
    就醫是否均與系爭車禍有關、就醫次數究竟為何，均有未明
    ；且被上訴人提出之計程車費用收據均係事後補開，是否真
    正，亦非無疑。3.被上訴人未舉證證明其因系爭車禍受有65
    ,000元之營業損失。4.被上訴人固主張因車禍視力受損致減
    少勞動能力，惟，被上訴人未舉證證明其視力受損為系爭車
    禍所致、其確係從事養蝦工作等情。且依被上訴人所提出之
    診斷證明書，尚難證明被上訴人無法工作，縱認被上訴人所
    稱目前左眼裸視視力僅剩0.01，然以被上訴人自稱係從事養
    殖業而言，應不致因此而受影響。且殘廢等級之喪失勞動能
    力比率表早已廢止。5.被上訴人請求慰撫金50萬元部分，顯
    然過高，應予酌減，蓋被上訴人所稱左眼視網膜水腫、左眼
    視神經病變等傷害及眼力受損，與系爭車禍無關，且被上訴
    人僅係一工人，經濟狀況不佳等語，資為抗辯。
三、原審法院審理後，斟酌兩造之主張及攻擊防禦方法之結果，
    認被上訴人本於侵權行為之損害賠償請求權，請求上訴人賠
    償1,514,179元，及自起訴狀繕本送達翌日即99年3月16日起
    至清償日止，按年息5%計算之利息，洵屬正當，應予准許。
    至逾此部分所為請求，則無理由，應予駁回。而為被上訴人
    一部勝訴、一部敗訴之判決。並依兩造之陳明分別酌定相當
    之擔保金額，為准予假執行及免為假執行之宣告。上訴人不
    服，提起上訴，聲明求為判決：(一)原判決關於命上訴人給
    付被上訴人 1,514,179元及其利息及假執行之宣告暨命上訴
    人負擔訴訟費用之部分均廢棄。(二)前項廢棄部分，被上訴
    人在第一審之訴及假執行之聲請均駁回。(三)第一、二審之
    訴訟費用，由被上訴人負擔。(四)上訴人如受不利之判決，
    願提供擔保，請准宣告免為假執行。被上訴人則答辯聲明求
    為判決：(一)上訴駁回。(二)訴訟費用由上訴人負擔。(三)
    願供擔保，請准宣告假執行。
四、兩造不爭執之事項
(一)上訴人於上揭時地駕車超速行駛，且左方車未讓右方車先行
    ，致撞及被上訴人所駕駛之自小客車左側車身，造成被上訴
    人受傷。
(二)系爭車禍經原審法院經送請臺灣省彰化縣區車輛行車事故鑑
    定委員會鑑定，鑑定意見為：「一、陳慶文駕駛自小客車行
    經無號誌之交岔路口，超速行駛且左方車未暫停讓右方車先
    行，為肇事主因。二、林鍵谷駕駛自小客車行經無號誌之交
    岔路口，未減速慢行，作隨時停車之準備，為肇事次因。」
    （鑑定意見書參見原審卷第63頁至第65頁）。
(三)被上訴人提出之財團法人彰濱秀傳紀念醫院98年7月6日診斷
    證秀字第 26282號診斷證明書影本記載「病名：頭部外傷併
    左臉鈍挫傷及左眼皮擦傷。左胸鈍挫傷，疑左側少量血胸。
    左腿及左肩鈍挫傷」、「醫生囑言：根據病歷記載，病人因
    上述原因於98年5月9日17時17分至本院急診救治，經Ｘ光檢
    查及傷口處理，於98年5月9日21時30分離院。現持續於門診
    追蹤治療中」（參見彰化地檢署98年度偵字第9078號卷第18
    頁、原審法院99年度交簡附民字第1號卷第8頁）（同日第26
    283號診斷證明書，內容相同，附於同上警分偵字卷第23頁
    ），98年7月6日診斷證秀字第26285號診斷證明書影本記載
    ：「病名：左側面神經損傷」、「醫生囑言：病人於98年6
    月2日、98年6月16日、98年6月30日與98年7月6日因上述疾
    病至門診治療，共4次，建議持續追蹤治療」（參見同上偵
    字卷第19頁）（同日第26284號診斷證明書，內容相同，附
    於同上警分偵字卷第24頁），98年7月6日診斷證秀字第2628
    7號診斷證明書影本記載「病名：左眼球挫傷」、「醫生囑
    言：患者因上述原因於98年5月18日於本院門診初診，又於9
    8年5月25日、98年6月1日、98年7月6日回本院門診複診，並
    於98年6月22日接受左眼視網膜雷射術，共計門診5次，目前
    左眼裸視視力0.4（無法矯正），建議爾後持續追蹤」（參
    見同上偵字卷第20頁、同上附民卷第7頁）（同日第26286號
    診斷證明書，內容相同，附於同上警分偵字卷第25頁），98
    年9月16日診斷證明書記載：「病名：左眼挫傷及左眼視網
    膜水腫，左眼視神經病變，視神經及視路之疾患」、「醫生
    囑言：患者因上述眼疾，於98年5月18日到本院求診，98年6
    月1日及98年7月6日及98年8月10日及98年9月9日及98年9月1
    6日於本院門診追蹤治療」（參見同上警分偵字卷第26頁）
    ，98年10月19日診斷證明書影本記載「病名：左眼球挫傷併
    視網膜水腫及視神經病變」、「醫生囑言：患者因上述眼疾
    於98年5月18日來院門診，經診斷後患者陸續於門診治療，
    目前左眼裸視0.2，無法矯正，建議患者繼續回院門診追蹤
    治療」（參見同上偵字卷第21頁、同上附民卷第6頁），98
    年12月21日診斷證明書影本記載「病名：左眼外傷性視網膜
    病變及視神經損傷併部份視神經萎縮」、「醫生囑言：患者
    自述因外傷造成視力模糊並於98年5月18日至本院眼科門診
    就診，目前視力右眼1.0，左眼視力0.1，無法矯正，建議患
    者宜持續追蹤」（參見同上附民卷第5頁），99年5月3日診
    斷證明書影本記載「病名：左眼眼挫傷併視神經部分萎縮」
    、「醫生囑言：患者因上述眼疾於98年5月9日本院急診就診
    ，並於98年5月18日本院門診複診，爾後病患陸續於本院眼
    科門診追蹤治療，自98年5月18日至99年5月3日止共計門診2
    1次，目前右眼裸視1.0，左眼裸視0.1，無法矯正」（參見
    原審卷第30頁），99年5月21日診斷證明書影本記載「病名
    ：左眼視神經萎縮」、「醫生囑言：病患因上述病因於98年
    5月18日於本院眼科門診初診，當時視力左眼裸視0.5，矯正
    後視力0.8，爾後病患陸續於本院門診追蹤治療，目前左眼
    視力裸視0.1，無法矯正」（參見原審卷第56頁），99年6月
    28日診斷證明書影本記載「病名：左眼眼挫傷併視神經萎縮
    」、「醫生囑言：患者因上述眼疾於98年5月18日本院眼科
    門診初診，並陸續於門診追蹤治療，99年5月21日左眼裸視0
    .1無法矯正，99年5月31日左眼裸視0.08無法矯正，99年6月
    28日左眼裸視0.06無法矯正」（參見原審卷第73頁），99年
    8月20日診斷證明書影本記載：「病名：左眼視神經萎縮」
    、「病患因上述病因於99年8月20日至本院眼科門診，目前
    視力右眼裸視1.0，左眼裸視眼前指數15公分，矯正後視力
    為0.02」（參見原審卷第106頁），99年11月16日診斷證明
    書記載：「病名：左眼視神經萎縮合併視網膜黃斑部疤痕」
    、「醫生囑言：病患因上述病因於99年11月16日至本院眼科
    門診，目前視力右眼裸視1.0，左眼裸視眼前指數15公分，
    矯正後視力為0.02」（參見本院卷第68頁），100年1月10日
    診斷證明書記載：「病名：左眼視神經萎縮合併視網膜黃斑
    部疤痕」、「醫生囑言：病患因上述病因於100年1月10日至
    本院眼科門診，目前右眼裸視視力0.8，左眼裸視視力僅於
    12公分前辨手動。」（參見本院卷第96頁）。
五、得心證之理由
(一)按上訴審之審理範圍係以上訴人對原判決之不服為限。而上
    訴係上訴人請求法院將不利益判決變更為對自己有利之一種
    方法，從而，上訴審之辯論也必須在此限度內進行，上訴審
    法院在裁判之際，不許為超越不服主張範圍之判斷。換言之
    ，上訴法院不許為較原判決更不利之裁判（即不利益變更禁
    止原則）及超越不服之範圍為更有利之裁判（即利益變更禁
    止原則）。是被上訴人既未對原審不利於被上訴人之判斷提
    出上訴或附帶上訴，上訴法院自不得就原審有利於上訴人之
    判斷更為不利益之判斷（臺灣高等法院暨所屬法院94年法律
    座談會民事類提案第41號研討結果參照）。從而，若上訴人
    對一審判決認可被上訴人主張而為不利於其之判斷表示不服
    ，上訴二審，被上訴人則未提起上訴或附帶上訴，依不利變
    更禁止之原則，第二審法院於審理時，對於上訴人在第一審
    勝訴部分，不得列入審理範圍，僅得就上訴人表示不服部分
    加以審理（最高法院89年度台簡上字第45號判決意旨參照）
    。查本件被上訴人於原審固曾主張受有非自費支出之醫療費
    用129,226元（按即140,807元－自費支出之11,581＝129,22
    6元）、營業損失 65,000元之損害等情，惟，經原審駁回被
    上訴人此部分之訴後，被上訴人既未提起上訴或附帶上訴，
    則揆諸上開說明，此部分上訴人在第一審勝訴部分，不得列
    入本院審理範圍，是本院自無庸再就此部分為審酌（另被上
    訴人於原審所主張勞動能力損失之損害，於超過 1,983,051
    元×60%部分，亦同），先予敘明。
(二)次按因故意或過失，不法侵害他人之權利者，負損害賠償責
    任。汽車、機車或其他非依軌道行駛之動力車輛，在使用中
    加損害於他人者，駕駛人應賠償因此所生之損害。不法侵害
    他人之身體或健康者，對於被害人因此喪失或減少勞動能力
    或增加生活上之需要時，應負損害賠償責任。不法侵害他人
    之身體、健康、名譽、自由、信用、隱私、貞操，或不法侵
    害其他人格法益而情節重大者，被害人雖非財產上之損害，
    亦得請求賠償相當之金額，民法第184條第1項前段、第191
    條之2前段、第193條第1項、第195條第1項分別定有明文。
    再按行車速度，依速限標誌或標線之規定，無速限標誌或標
    線者，行車時速不得超過50公里；但在未劃設車道線、行車
    分向線或分向限制線之道路，或設有快慢車道分隔線之慢車
    道，時速不得超過40公里。又汽車行駛至交岔路口，其行進
    、轉彎，行至無號誌或號誌故障而無交通指揮人員指揮之交
    岔路口，支線道車應暫停讓幹線道車先行；未設標誌、標線
    或號誌劃分幹、支線道者，少線道車應暫停讓多線道先行；
    車道數相同時，轉彎車應暫停讓直行車先行；同為直行車或
    轉彎車者，左方車應暫停讓右方車先行，道路交通安全規則
    第93條第 1項第1款、第102條第1項第2款前段分別定有明文
    。查上訴人駕車自應遵守上述交通規則，且依當時路況，又
    無不能注意之情形，其竟疏未注意而肇事，顯有過失，且上
    訴人亦自認其就系爭車禍之發生為有過失，因此致被上訴人
    受傷，則被上訴人主張上訴人應負侵權行為責任乙節，自屬
    有據。上訴人雖辯稱被上訴人因系爭車禍就左眼部分所受傷
    害僅係眼皮擦傷，並無眼球挫傷、視網膜水腫、視神經病變
    等較嚴重傷害，是其不需就被上訴人因此等較嚴重傷害所受
    損害負賠償責任，而上開98年7月6日診斷證秀字第26282 號
    診斷證明書影本，就被上訴人之左眼傷勢，固亦僅提及被上
    訴人「左眼皮擦傷」，惟，依該第26282號診斷證明書記載
    ，被上訴人於98年5月9日即系爭車禍發生當日係於17時17分
    至醫院急診，而於21時30分離院，其間不過間隔4小時13分
    ，衡情顯不足以進行較為精密之診療檢查。而眼球乃隱於眼
    皮之內，非以精密儀器檢視，其內部之傷害，顯難一眼望之
    而窺得其實，乃當然之理，查本件被上訴人於車禍受傷最
    初求診時，已見其左臉部及左眼皮（即左眼球之上方將之隱
    於內者）受有挫傷及擦傷，則於其後數日，因左眼皮下眼球
    漸有異狀，再至同一醫院詳予檢查，始檢出其左眼球亦有挫
    傷之傷害，其時間緊接於車禍受傷之後9天，且與車禍受傷
    部位相同（即在同一左眼皮之下部位），自堪認係同一車禍
    事故所造成之傷害。且上開98年7月6日診斷秀字第26287號
    診斷證明書已載明被上訴人之「左眼球挫傷」早於98年5月
    18 日初診時即經發現，被上訴人告訴上訴過失傷害所提診
    斷證明書亦載明其左眼球挫傷及左眼視網膜水腫、左眼視神
    經病變之傷勢，經檢察官聲請對上訴人簡易處刑確定在案，
    上訴人於刑事案件偵審中就此亦予自白不諱，綜上足認被上
    訴人因本件車禍所致左眼受傷，除眼皮擦傷之外，並及於左
    眼球及視網膜及視神經無訛，是上訴人辯稱其不需就被上訴
    人因此等較嚴重傷害所受損害負賠償責任，自非有理。
(三)茲就被上訴人得請求賠償之金額分述如下：
  1.醫療費用部分：被上訴人主張自費支出11,581元部分，業據
    提出醫療單據為證，堪認為真實，上訴人亦表示就此部分並
    無意見，是就被上訴人此部分請求，應予准許。
  2.醫療交通費用部分：被上訴人主張支出29,000元，業據提出
    收據為證；且被上訴人視力受損，日漸惡化，左眼裸視視力
    於98年7月6日為0.4、於98年10月19日為0.2、於98年12月21
    日為0.1、於99年5月21日為0.1、於99年5月31為0.08、於99
    年6月28日為0.06，且均無法矯正，至100年1月10日更係僅
    於12公分前辨手動，而被上訴人因左眼視力受損，致需偏重
    使用右眼，加重右眼負擔，亦使右眼裸視視力由1.0至100年
    1月10日減退為0.8等情，有上開診斷證明書可稽，堪認被上
    訴人確有難以自己駕車、而需搭乘計程車就醫之必要，是被
    上訴人此部分支出尚符情理，應予准許。
  3.勞動能力損失部分：
    按勞工保險條例第53條附表即「勞工保險殘廢給付標準表」
    關於身體障害狀態及殘廢等級之分類，雖係針對勞工保險給
    付所為之規定，但針對一般損害賠償，不失為重要之參考標
    準，就勞動能力減少之程度，自可參照依「勞工保險殘廢給
    付標準表」所為之判斷（臺灣高等法院98年度醫上字第3號
    判決意旨參照，該判決經最高法院99年度台上字第1064號判
    決維持）。查被上訴人左眼挫傷併視神經萎縮，視力逐漸喪
    失，其於99年8月20日視力檢查，左眼裸視視力僅眼前指數
    15公分，於100年1月10日視力檢查，左眼裸視視力僅於12公
    分前辨手動，業據其提出診斷證明書為證，而不論參照97年
    8月13日修正前勞工保險條例第53條附表即「勞工保險殘廢
    給付標準表」附註中所定「失明」為包括「僅能辨眼前手動
    者」，或參照97年12月25日行政院勞工委員會勞保三字第09
    70140672號令發布之「勞工保險失能給付標準附表」中所定
    「失明」之失能審核標準為包括「僅能辨眼前一公尺以內手
    動」，均堪認被上訴人之左眼已達失明程度，參考上開標準
    表或標準附表，一目失明者，殘障等級為第八級，喪失勞動
    能力為65.52%之殘障給付標準，衡諸被上訴人一目功能已失
    ，於夜間工作僅餘一目之視力能力，其勞動力確僅雙目之一
    半，則其同意以喪失勞動能力50%計算，自應准許。又被上
    訴人固主張以所謂養殖業夜間工資每月3萬元計算其勞動能
    力損失，惟，被上訴人並未舉證陳明其工作收入，衡諸被上
    訴人於系爭事故前，其身體健康狀態、教育程度、專業技能
    、社會經驗等情形以察，當能取得依行政院核定之最低基本
    工資，故本院認以起訴請求當時基本工資17,280元作為計算
    基準為適當（按基本工資經行政院勞工委員會於99年9月29
    日以勞動2字第0990131565號函公告修正為每月17,880元，
    並自100年1月1日生效）。另被上訴人係54年4月25日生，於
    98年5月9日本件車禍發生時，年44.04歲，至勞動基準法第
    54條第1項第1款所定之強制退休年齡65歲時止，尚有20.96
    年之勞動年齡。準此，依霍夫曼計算式扣除中間利息後，被
    上訴人勞動能力損失應為1,513,320元｛計算式：【20.96年
    之霍夫曼係數：14.00000000＋0.96（14.00000000000.0
    0000000）＝14.00000000】【172801250%14.0000000
    0＝0000000.2…，元以下四捨五入】｝，被上訴人同意只請
    求150萬元，自應准許。
  4.精神慰撫金部分：
    按慰藉金之賠償須以人格權遭遇侵害，使精神上受有痛苦為
    必要，其核給之標準固與財產上損害之計算不同，然非不可
    斟酌雙方身分資力與加害程度，及其他各種情形核定相當之
    數額，最高法院51台上字第223號判例意旨可資參照。查被
    上訴人因系爭車禍受有上開傷害，堪認其身心上確實受有相
    當之痛苦，是被上訴人依民法第195條第1項之規定，請求上
    訴人賠償非財產上損害，自屬有據。審酌被上訴人為國中畢
    業，目前打零工維生，名下並無何動產、不動產，僅有2000
    元之投資1筆，而上訴人為高中畢業（參見上開警分偵字卷
    第1頁之調查筆錄，惟，上訴人之訴訟代理人於原審99年8月
    12日言詞辯論期日則稱上訴人之學歷為國中畢業），98年之
    薪資所得為504,000元，名下有房屋1筆、土地1筆、汽車1輛
    、投資3筆等情，業經兩造陳明在卷，並有原審法院查得稅
    務電子閘門資料查詢表附卷足憑，復參以兩造上揭之身分、
    地位、經濟能力，以及被上訴人所受傷害之程度，認為被上
    訴人請求上訴人賠償非財產上損害50萬元，核屬相當，應予
    准許。
(四)按損害之發生或擴大，被害人與有過失者，法院得減輕賠償
    金額，或免除之，民法第217條第1項定有明文。查被上訴人
    駕車行經無號誌之交岔路口，未減速慢行，作隨時停車之準
    備，同為肇事原因，已堪認定，是被上訴人對本件車禍之發
    生，亦難辭過失之責。茲審酌上訴人駕車行經無號誌交岔路
    口，超速行駛且左方車未暫停讓右方車先行，及上開被上訴
    人之肇事原因，且系爭車禍經送臺灣省彰化縣區車輛行車事
    故鑑定委員會鑑定認上訴人為肇事主因、被上訴人為肇事次
    因，酌情認被上訴人應負四成之過失責任，爰據以減輕上訴
    人之賠償責任，即被上訴人只能請求上訴人負60%之賠償責
    任，依此計算，其金額為1,224,349元【（11,581＋29,000
    ＋1,500,000＋500,000）6/10（過失比例）＝1,224,349
    （四捨五入）】。
(五)末按給付有確定期限者，債務人自期限屆滿時起，負遲延責
    任。給付無確定期限者，債務人於債權人得請求給付時，經
    其催告而未為給付，自受催告時起，負遲延責任。其經債權
    人起訴而送達訴狀，或依督促程序送達支付命令，或為其他
    相類之行為者，與催告有同一之效力，民法第229條第1項、
    第2項定有明文。又遲延之債務，以支付金錢為標的者，債
    權人得請求依法定利率計算之遲延利息；應付利息之債務，
    其利率未經約定，亦無法律可據者，週年利率為百分之五，
    亦為民法第233條第1項前段、第203條所明定。而侵權行為
    之損害賠償請求權於行為時即已發生，但其給付無確定期限
    ，則被上訴人併請求上訴人應給付自起訴狀繕本送達翌日起
    至清償日止，按年息5%計算之法定遲延利息，亦應准許。而
    本件起訴狀繕本係於99年1月7日送達予上訴人，此有送達證
    書附於上開附民字卷第13頁可稽，則本件應准許之遲延利息
    起算日即起訴狀繕本送達翌日原應為99年1月8日，惟，原審
    似誤將調解通知書送達上訴人之日即99年3月15日誤為起訴
    狀繕本送達之日（該通知書送達證書附於原審卷第8頁），
    致判決以99年3月16日為本件遲延利息之起算日，而被上訴
    人並未就原審判決以99年3月16日為本件遲延利息之起算日
    部分提出上訴或附帶上訴，則參照上開五(一)部分之說明，
    本院自不得改認以99年1月8日為本件遲延利息之起算日。是
    被上訴人請求自99年3月16日起算，按年息5%計算之法定遲
    延利息，核無不合，亦應予准許，逾此範圍之請求，業經原
    審駁回確定，已如前述。
六、從而，被上訴人本於侵權行為之損害賠償請求權，請求上訴
    人賠償1,224,349元，及自99年3月16日起至清償日止，按年
    息5%計算之利息，洵屬正當，應予准許。至逾此部分所為之
    請求，則無理由，應予駁回。被上訴人上開請求應予准許部
    分，原法院判決判命上訴人給付，核無不合，上訴意旨仍執
    陳詞，指摘原判不當，求予廢棄改判，為無理由，應予駁回
    。被上訴人上開請求無理由部分，原審判決亦命上訴人給付
    ，即有未洽，上訴人請求予以廢棄改判，為有理由，爰由本
    院就原判決此部分廢棄，並駁回被上訴人此部分在第一審之
    訴。又本院所命給付部分未逾150萬元，於本院判決後即告
    確定，兩造請求供擔保准免假執行之聲請，均無必要，併予
    敘明。
七、本件事證已臻明確，兩造其餘主張及攻擊防禦方法，就判決
    結果已不生影響，故不予一一論列，至上訴人聲請本院命台
    中榮民總醫院鑑定被上訴人眼力目前狀況是否有受損、如有
    ，是否與本件車禍有關、其眼力受損造成喪失勞動能力若干
    等項，衡諸被上訴人之眼力目前確有受損，已有上開診斷證
    明書可憑，且本件堪認被上訴人因系爭車禍傷及眼球、視網
    膜等，已如前述，而眼力受損致勞動能力喪失比例為何，當
    亦非醫院所能鑑定得知，是本院認為並無必要，併此敘明。
八、據上論結，本件上訴為一部有理由，一部無理由，爰依民事
    訴訟法第449條第1項、第450條、第79條，判決如主文。
中    華    民    國   100    年    3     月    22    日
                民事第三庭    審判長法  官  陳照德
                                    法  官  曾謀貴
                                    法  官  朱  樑
以上正本係照原本作成。
兩造均不得上訴。
                                    書記官  曾煜智
中    華    民    國   100    年    3     月    22    日